【裁判字號】    88,上易,2070
【裁判日期】    890419
【裁判案由】    違反著作權法
【裁判全文】
臺灣高等法院臺中分院刑事判決              八十八年度上易字第二○七○號
    上  訴  人  臺灣臺中地方法院檢察署檢察官
    被      告  丙○○○業股份有限公司
    兼右代表人  丁○○
    選任辯護人  鐘登科
右上訴人因被告違反著作權法案件，不服臺灣臺中地方法院八十八年度易字第一一一
八號中華民國八十八年六月二十一日第一審判決（起訴案號：臺灣臺中地方法院檢察
署八十八年度偵字第六四七八號），提起上訴，本院判決如左：
      主  文
上訴駁回。
      理  由
一、本件公訴意旨略以：被告丁○○係丙○○○業股份有限公司（下稱廷文達公司）
    之負責人，明知告訴人乙○○於民國（下同）七十四年間所創作完成之南北極為
    中心繪製地球原形平面圖之圖形，乙○○為著作權人，乃於同年出資新臺幣（下
    同）五十萬元參與告訴人乙○○所籌設預備以上開地球原形平面圖再以特殊機械
    壓製之方法，共同製造地球儀之富加順實業有限公司（下稱富加順公司）。嗣於
    八十一年三月十五日，因被告丁○○與告訴人乙○○之經營理念不合而拆夥退出
    ，並由告訴人乙○○結算丁○○應得退股金及紅利等予丁○○後，丁○○見此製
    造之地球儀獲利可期，復熟知繪製過程及有乙○○所創作繪製之地球儀平面圖之
    圖形著作藍本資料，竟擅自將乙○○疏於索回之創作地球原形平面圖之圖形著作
    ，委由不知情之人，將洋流簡化、標示文字加以簡化或變更或變化顏色之方式，
    將乙○○所創作地球原形平面圖之圖形著作予以重製改作，並依樣壓製成地球儀
    成品，以供贈與他人或準備販售之用，而侵害圖形著作權人乙○○所享有之地球
    原形平圖之圖形著作權。因認被告丁○○涉犯著作權法第九十二條擅自以改作方
    法侵害他人著作權罪嫌，另廷文達公司應依著作權法第一百零一條第一項之規定
    處以罰金云云。
二、惟按犯罪事實應依證據認定之，無證據不得推定其犯罪事實，刑事訴訟法第一百
    五十四條定有明文。而告訴人之指訴係以使被告受刑事訴追為目的，是其陳述是
    否與事實相符，仍應調查其他證據以資審認，此最高法院復著有五十二年台上字
    第一三○○號判例可資參照。本件公訴人認被告丁○○、廷文達公司涉有上開違
    反著作權法罪責，無非係以被告丁○○於偵查中坦承不諱，且經告訴人乙○○指
    訴及證人林景福於偵查中證述甚詳，復有台地字第二一八八、三七四○號內政部
    地圖發行許可證登記底稿等資料附卷可佐，足徵上開地球原形平面圖之圖形著作
    應為告訴人乙○○所享有，被告丁○○於拆夥後未得告訴人同意或授權竟予以擅
    自重製及改作等情資為論據。但訊據被告丁○○固坦承確有繪製地球原形平面圖
    並用以生產地球儀之事實，惟堅決否認有何違反著作權法之犯行，辯稱：伊渠係
    與告訴人共同創作上開地球原形平面圖，該著作權係伊與告訴人所共有等語。
三、經查：所謂「圖形著作」固包括地圖、圖表、科技或工程設計圖及其他之圖形著
    作。然依著作權法第三條第一款之規定，著作係指屬於文學、科學、藝術或其他
    學術範圍之創作。亦即指著作人所創作之精神上之作品，除須為思想或感情之表
    現且有一定之表現形式外，尚須具有「原創性」始足稱之，雖此「原創性」之程
    度，固不如專利法中所舉發明、新型、新式樣等專利所要求之原創性程度要高，
    但作者之精神作用仍須達相當之程度，足以表現作者之個性或獨特性之程度者，
    方可認為具有原創性，始受著作權法之保護，而著作權法第五條所列各項「著作
    」，均以具有「原創性」為前提，故非前述例示所有之地圖、圖表、科技或工程
    設計圖及其他之圖形，均為著作權法規定之著作，如其欠缺「原創性」之要求，
    則非著作權法所保障之著作，自不得享有著作權。易言之，著作必須具有原創性
    ，且須達到相當程度足以表現出作者的個性及獨特性，方屬著作權法所保護之著
    作。準此，上開地球原形平面圖是否為告訴人乙○○所享有著作權之圖形著作，
    端視該地球原形平面圖是否為具有「原創性」之人類精神上之創作，如無加諸繪
    製者之個人精神作用，足以表現其個人特性者，即難認具有原創性而能成為著作
    權法所保護之著作。本件被告丁○○陳明上開地球原形平面圖係參考丹麥、義大
    利等國相關圖形而來，告訴人乙○○偵查中亦坦承其友自科威特帶回義大利製地
    球儀，該地球儀即係以其目前繪製之方法製作，再請教專家並購買真空機器來試
    驗繪圖屬實，顯見該地球原形平面圖確係參考國外地球儀繪製而成，要無疑義。
    又地圖所載之國界、都市、經緯度、海洋、河川、洋流等均為客觀存在之人文及
    自然現象，其表現於不同之圖樣上，其位置坐落均無二致。該地球原形平面圖既
    係仿自國外地球儀製作方式繪製，而為告訴人所是認，且地圖所表現之圖樣均為
    客觀存在之現象，此等圖樣自難認達到相當程度足以表現出作者的個性及獨特性
    ，自不足以認為係具有原創性之著作。從而不論上開地球原形平面圖是否為被告
    丁○○及告訴人乙○○共同繪製者，均因該地球原形平面圖既無原創性可言，即
    非著作權法所保護之客體，至為明灼。
四、綜上所述，公訴人所持之論據，並不足以認定被告有違反著作權法犯行，而告訴
    人乙○○於本審復具狀陳明：其對一審判決諭知被告丁○○、廷文達公司無罪，
    並無異見，亦希望本院能維持一審無罪之判決。此外更查無其他積極證據，足以
    證明被告應負本件被訴罪責。原審以前開地球原形平面圖並未具原創性，非屬著
    作權法第五條所列各項著作，因認本件不能證明被告犯罪，而為被告丁○○、廷
    文達公司無罪之諭知，其認事用法，洵無違誤。檢察官仍執前詞提起上訴，難認
    為有理由，應予駁回。
五、據上論斷，應依刑事訴訟法第三百六十八條，判決如主文。
六、本案經檢察官甲○○到庭執行職務。
中    華    民  國      八十九      年      四      月      十九      日
                              臺灣高等法院臺中分院刑事第八庭
                                    審判長法  官  羅  得  村
                                          法  官  劉  榮  服
                                          法  官  古  金  男
右正本證明與原本無異。
不得上訴。
                                          書記官  茆  亞  民
中      華      民      國     八十九     年      四      月   二十一   日
                                                                        Ｄ


司法院資訊處製作；財團法人民間司法改革基金會備份。
